【裁判字號】    97,上訴,2705
【裁判日期】    970807
【裁判案由】    毒品危害防制條例
【裁判全文】
臺灣高等法院刑事判決                97年度上訴字第2705號
上  訴  人
即  被  告  甲○○
上列上訴人因毒品危害防制條例案件，不服臺灣板橋地方法院九
十七年度訴字第四六一號，中華民國九十七年五月十三日第一審
判決（起訴案號：臺灣板橋地方法院檢察署九十七年度毒偵字第
三八九號），提起上訴，本院判決如下：
    主  文
上訴駁回。
    事  實
一、甲○○前於民國九十四年間，因施用毒品案件，經臺灣板橋
    地方法院（下稱板橋地院）裁定送觀察、勒戒後，認有繼續
    施用毒品傾向，復經板橋地院裁定送戒治處所強制戒治，於
    九十五年三月七日停止戒治，所餘期間付保護管束，而於九
    十五年七月十九日強制戒治期滿，業經臺灣板橋地方法院檢
    察署檢察官以九十五年度戒毒偵字第一七一號為不起訴處分
    確定。復於九十六年間，因施用毒品案件，經板橋地院以九
    十六年度簡字第五二七九號判處有期徒刑四月，如易科罰金
    ，以新臺幣一千元折算一日確定，嗣於九十六年十一月二十
    八日易科罰金執行完畢。
二、詎甲○○猶不知悔改，明知海洛因及甲基安非他命分別係毒
    品危害防制條例第二條第二項第一款所規定之第一級毒品及
    同條例同條項第二款所規定之第二級毒品，均不得施用及持
    有，竟於上開強制戒治期滿及有期徒刑執行完畢後五年內，
    基於施用第一級毒品海洛因之犯意，於九十六年十二月十七
    日十七時二十三分許為警採集其尿液回溯二十六小時內某時
    許，在不詳地點，施用第一級毒品海洛因一次。復另基於施
    用第二級毒品甲基安非他命之犯意，於九十六年十二月十七
    日十七時二十三分許為警採集其尿液回溯九十六小時內某時
    許，在桃園縣南崁鄉某汽車旅館，施用第二級毒品甲基安非
    他命一次。嗣於九十六年十二月十七日八時三十分許，在臺
    北縣林口鄉下福村幸福球場第三球洞處，查獲甲○○正欲向
    蔡志民購買蔡志民於該處所竊取之鋼筋（甲○○所涉故買贓
    物罪嫌，蔡志民所涉竊盜、施用毒品罪嫌，均由檢察官另案
    偵辦），並自甲○○所駕駛之車號二九一八─ＬＹ號自小客
    車內，扣得油壓剪一枝、新臺幣（下同）一萬七千元，另在
    蔡志民所駕駛之車號００八一─ＲＨ號小貨車內，扣得蔡志
    民所有之安非他命吸食器一組、甲基安非他命一包（毛重三
    點三公克）、海洛因一包（毛重三點七五公克）、電子磅秤
    一臺、帳冊一本、現金九萬三千六百元、乙炔一組、電動油
    壓剪一枝。復經警採集甲○○尿液送驗結果，結果呈鴉片類
    及安非他命類之陽性反應，而知悉上情。
三、案經臺北縣政府警察局新莊分局報告臺灣板橋地方法院檢察
    署檢察官偵查起訴。
    理  由
一、上訴人即被告（下稱被告）甲○○，經合法傳喚，無正當理
    由，未到庭，惟上開事實，業據被告於原審法院審理時供承
    不諱（見原審卷第三十七頁），並有臺灣檢驗科技股份有限
    公司九十七年一月二日出具之濫用藥物檢驗報告、臺北縣政
    府警察局新莊分局偵辦毒品案被移送者姓名及代碼對照表、
    法務部調查局九十七年三月二十八日之鑑定書附卷可稽。矧
    人體施用海洛因經尿液排出之時間，依施用量多寡、人體代
    謝功能、施用者之年齡及性別有所差異，惟一般而言，施用
    海洛因者在二十六小時內所排出之尿液均有可能被檢出因施
    用海洛因代謝後之嗎啡（鴉片類）陽性反應，施用甲基安非
    他命者在九十六小時內所排出之尿液均有可能被檢出甲基安
    非他命陽性反應，此經法務部調查局證實，並為法院歷來審
    理施用海洛因、甲基安非他命案件之職務上所知悉。是本件
    事證明確，被告之自白有上開證據可佐，堪認係真實，被告
    犯行明確，應予依法論科。
二、按海洛因、甲基安非他命分別係毒品危害防制條例第二條第
    二項第一款、第二款所規定之第一、二級毒品，均不得施用
    及持有。被告竟各基於不同之犯意，分別在前開時地各施用
    第一級毒品海洛因及第二級毒品甲基安非他命一次，核其所
    為，係犯毒品危害防制條例第十條第一項之施用第一級毒品
    罪及同條例第十條第二項之施用第二級毒品罪。被告所犯上
    開二罪間，犯意各別，構成要件互異，應分論併罰。被告因
    施用第一級毒品海洛因及第二級毒品甲基安非他命而分別非
    法持有之低度行為，應為施用之高度行為所吸收，不另論罪
    。又被告曾受如事實欄所述有期徒刑之執行完畢，此有臺灣
    板橋地方法院檢察署刑案資料查註紀錄表、本院被告前案紀
    錄表在卷可稽，是其於受有期徒刑執行完畢後五年內故意再
    犯本件有期徒刑以上之罪，為累犯，應依刑法第四十七條第
    一項規定加重其刑。
三、原審認被告罪證明確，引用毒品危害防制條例第十條第一項
    、第二項，刑法第十一條前段、第四十七條第一項、第五十
    一條第五款之規定，審酌被告有前開構成累犯之前科，兼衡
    其智識程度、生活狀況，其前因施用毒品案件，經法院裁定
    送強制戒治後，又犯本件之罪，其施用第一級毒品海洛因及
    第二級毒品甲基安非他命，易戕害自己之身心，並活絡毒品
    違法交易市場，對社會造成重大危害，被告犯罪之動機、目
    的、手段、次數、所生之危害及犯後坦承犯行之態度等一切
    情狀，分別就施用第一級毒品罪及施用第二級毒品罪量處有
    期徒刑七月及有期徒刑五月，並定其應執行之刑為有期徒刑
    十月。並敘明另扣案之被告所有油壓剪一枝、一萬七千元不
    能證明與本案有關；扣案之案外人蔡志民所有安非他命吸食
    器一組、甲基安非他命一包（毛重三點三公克）、海洛因一
    包（毛重三點七五公克）、電子磅秤一臺、帳冊一本、現金
    九萬三千六百元、乙炔一組、電動油壓剪一枝，均非被告所
    有，業經被告供明在案，亦不能證明係供被告犯本案之罪所
    用之物，與本案無涉，故均不於本案宣告沒收或沒收銷燬之
    。經核原審之認事用法均無違誤。被告上訴稱其係在不知情
    下施用第一級毒品海洛因，且以往並不曾施用過第一級毒品
    ，應係屬初犯，而非累犯，原審之量刑過重云云。惟查：被
    告於原審法院訊問時已就其施用第一級毒品海洛因之犯行坦
    承不諱，已如前述，上訴意旨復稱其係不知情下而施用海洛
    因，顯屬圖卸之詞，不足採信；又刑法第四十七條所謂累犯
    ，係以受徒刑之執行完畢，或一部之執行而赦免後，五年內
    再犯有期徒刑以上之罪，為其成立要件，與被告受徒刑宣告
    之罪名無關，本件被告曾受有期徒刑之執行完畢之素行，已
    如前述，五年內故意再犯本件有期徒刑以上之罪，當屬累犯
    ，上訴意旨稱其係初犯而非累犯，顯有誤會；末查量刑係法
    院就繫屬個案犯罪之整體評價，為事實審法院得依職權自由
    裁量之事項。量刑判斷當否之準據，應就判決之整體觀察為
    綜合考量，苟已斟酌刑法第五十七條各款所列情狀，而未逾
    越法定刑度，即不得遽指為違法。本案被告有事實欄所載犯
    罪科刑執行之情形，係屬累犯，依法應加重其刑，原審已斟
    酌刑法第五十七條各款所列情狀（包含被告相關之違反毒品
    危害防制條例之素行），在法定刑度範圍內量刑，並無違法
    或失當之情形，是以被告以上開理由指摘原審判決不當，為
    無理由，應予駁回。
四、被告經合法傳喚，無正當理由不到庭，爰不待其陳述，逕行
    判決。
據上論斷，應依刑事訴訟法第三百七十一條、第三百六十八條，
判決如主文。
本案經檢察官劉文水到庭執行職務。
中   華    民     國    97    年    8    月    7     日
                    刑事第十二庭審判長法  官  蔡永昌
                                      法  官  施俊堯
                                      法  官  蘇素娥
以上正本證明與原本無異。
施用第一級毒品部分如不服本判決，應於收受送達後十日內向本
院提出上訴書狀，其未敘述上訴之理由者並得於提起上訴後十日
內向本院補提理由書（均須按他造當事人之人數附繕本）。
施用第二級毒品部分不得上訴。
                                      書記官  林旻弘
中    華    民    國    97    年    8     月    7     日
附錄本案論罪科刑法條全文
毒品危害防制條例第十條
施用第一級毒品者，處六月以上五年以下有期徒刑。
施用第二級毒品者，處三年以下有期徒刑。


司法院資訊處製作；財團法人民間司法改革基金會備份。
